【裁判字號】    89,訴,2664
【裁判日期】    900110
【裁判案由】    履行契約
【裁判全文】
臺灣高雄地方法院民事判決  八十九年度訴字第二六六四號
    原      告  甲○○
    訴訟代理人  丙○○
    被      告  乙○○
右當事人間請求所有權移轉登記事件，本院判決如左：
    主    文
被告應將坐落高雄縣鳳山市○○段一○九四地號之土地應有部分一千分之十九，及同
段一○九四之○○一九地號土地所有權全部，連同上開地段七○八六建號建物即門牌
號碼高雄縣鳳山市○○里○○街一一九號五層樓房壹幢所有權移轉登記與原告。
訴訟費用由被告負擔。
    事    實
甲、原告方面：
一、聲明：求為判決如主文所示。
二、陳述：被告於民國八十七年十月二十七日與其妻即訴外人丙○○（即本件原告之
    母）間之本院八十七年度婚字第八九七號離婚等事件，雙方為求和諧而撤回該離
    婚事件，乃立下協議書，被告除承諾不再毆打訴外人丙○○外，並同意將其所有
    坐落高雄縣鳳山市○○段一○九四地號之土地應有部分一千分之十九，及同段一
    ○九四之○○一九地號土地所有權全部，連同上開地段七○八六建號建物即門牌
    號碼高雄縣鳳山市○○里○○街一一九號五層樓房一幢（以下稱系爭房地）所有
    權移轉登記與原告。惟被告竟違反上開約定，迄不依約辦理所有權移轉登記。為
    此，原告本於上述契約之法律關係提起本訴。
三、證據：提出協議書、房屋稅繳款書各一紙及地價謄本二份。
乙、被告方面：
一、聲明：請求判決駁回原告之訴。
二、陳述：是有跟原告之母即訴外人丙○○訂立協議書約定要將前述房地移轉登記與
    原告，不過該協議書也同時約定被告之妻丙○○要以新台幣（下同）一百五十萬
    元買受被告所有之車號ＪＭ─六○六大營業拖車乙部，而丙○○至今也都還沒支
    付該一百五十萬元之價金給被告，如果被告現就將該所有之房地移轉登給原告，
    那被告現在年紀一大把了，什麼都沒有。所以拒絕移轉登記，除非丙○○同時給
    付購買前述大營業車之價金一百五十萬元，否則不願辦理移轉登記。
    理    由
一、原告主張被告於八十七年十月二十七日與訴外人丙○○（即本件原告之母）訂立
    協議書，並同意將其所有之系爭房地所有權移轉登記與原告。惟被告違約迄不依
    約辦理所有權移轉登記之事實，已據其提出協議書、房屋稅繳款書各一紙及地價
    謄本二份為證。被告固不否認上開事實，惟以前揭情詞置辯。
二、按以契約訂定向第三人為給付之債務人，要約人得請求債務人向第三人為給付，
    其第三人對於債務人，亦有直接請求給付之權，民法第二百六十九條第一項定有
    明文。又所謂同時履行之抗辯，乃係基於雙務契約而發生，倘雙方之債務，非本
    於同一之雙務契約而發生，縱令雙方債務在事實上有密切之關係，或雙方之債務
    雖因同一之雙務契約而發生，然其一方之給付，與他方之給付，並非立於互為對
    待給付之關係者，均不能發生同時履行之抗辯，業經最高法院著有五十九年台上
    字第八五○號判例足資參照。
三、經查，本件被告於八十七年十月二十七日與訴外人丙○○（即本件原告之母）訂
    立協議書，同意將其所有之系爭房地所有權移轉登記與原告，而訴外人丙○○亦
    同意以一百五十萬元買受被告所有車號ＪＭ─六○六之大營業拖車，惟雙方迄今
    就該約定均未履行等事實，有其雙方所訂立之協議書一紙在卷足憑，並為本件原
    、被告兩造所不爭。是本件應審究者，即為被告與訴外人丙○○所訂之協議書其
    約定內容是否為第三人利益契約，且有無同時履行抗辯權之適用。茲由該協議書
    所載：「一、甲方（即被告）同意將名下坐落高雄縣鳳山市○○段一○九四地號
    土地（應有部分：一千分之十九）及同段一○九四之十九地號土地暨其上同段七
    ○八六建號，門牌號碼：高雄縣鳳山市○○里○○街一一九號五層樓房等不動產
    所有權移轉登記予甲○○（即原告），並由乙方（即訴外人丙○○）全權代理甲
    ○○辦理相關過戶手續。二、右揭不動產所有過戶所需之費用、增值稅等所有稅
    賦由甲方負擔。三、乙方同意以新台幣一百五十萬元買受甲方所有車號：ＪＭ─
    六○六之大營業拖車乙部，甲方以所收價金支付前條之所有稅賦及費用。」之內
    容觀之，被告既已同意移轉系爭房地所有權與第三人甲○○即本件原告，顯見本
    件協議書係屬第三人利益契約至明。是原告依民法第二百六十九條第一項之規定
    ，自得本於第三人之地位，訴請被告向其自己為給付。
四、次查，前揭協議書固約定訴外人丙○○依約負有支付車輛價金以作為因移轉本件
    系爭房地所有權所生之稅賦及其他費用之義務，而此縱與被告所負移轉系爭房地
    所有權與本件原告之債務，具有事實上之密切關係，然亦非立於互為對待給付之
    關係。蓋丙○○應繳納之增值稅及其他費用，乃係對國家之公法上給付義務，於
    其雙方間並不發生對待給付之關係（最高法院八十九年台上字第一三一七號、八
    十五年台上八五七號判決參考）。是被告就此所為之同時履行抗辯，委無足採。
五、綜上所述，本件原告雖非上開協議書訂立之當事人，然其得本於利益第三人之地
    位，請求被告對自己為給付。從而，原告本於協議書內容所生之契約關係，訴請
    被告移轉系爭房地所有權登記，於法自屬有據，應予准許。
據上論結，本件原告之訴為有理由，依民事訴訟法第七十八條，判決如主文。
中      華      民      國    九十      年      一      月      十      日
                              臺灣高雄地方法院民事庭
~B法      官
右為正本係照原本作成。
如對本判決上訴，須於判決送達後廿日內向本院提出上訴狀。
~B法院書記官  林誠桂
中      華      民      國    九十      年      一      月      十      日


司法院資訊處製作；財團法人民間司法改革基金會備份。
